臺灣桃園地方法院民事判決　　　　　　　 95年度訴字第761號
原　　　告　甲　○
　　　　　　乙○○
共　　　同
訴訟代理人　鄒玉珍律師
複　代理人　丁○○
被　　　告　戊○○
　　　　　　南昌交通有限公司
法定代理人　丙○○
上列一人
訴訟代理人　郭俊明　　住桃園縣.
上列當事人間請求損害賠償事件，於中華民國96年1 月30日言詞
辯論終結，本院判決如下：
    主      文
被告應連帶給付原告甲○新臺幣貳拾捌萬壹仟壹佰壹拾元，及自
民國九十五年四月十四日起至清償日止，按週年利率百分之五計
算之利息。
被告應連帶給付原告乙○○新臺幣貳拾萬元，及自民國九十五年
四月十四日起至清償日止，按週年利率百分之五計算之利息。
原告其餘之訴均駁回。
訴訟費用由被告連帶負擔百分之三十五，餘由原告負擔。
本判決第一項、第二項，得假執行；但被告如各以新臺幣貳拾捌
萬壹仟壹佰壹拾元、新臺幣貳拾萬元為原告甲○、乙○○預供擔
保，得免為假執行。
原告其餘假執行之聲請駁回。
    事實及理由
甲、原告主張：被告戊○○係營業大貨車司機，於民國94年11月
    21日19時25分許，駕駛被告南昌交通有限公司（下稱南昌公
    司）所有之車號5K-693號大貨車，於國道三號靠近桃園縣大
    溪鎮之南下61公里800 公尺處，連續撞擊包括原告甲○所駕
    駛為原告乙○○所有之車號DB-5216 自小客車（下稱系爭車
    輛）等7 輛車輛，致原告甲○受有右小腿挫傷併雙手及右膝
    擦傷、雙下肢挫傷並瘀血腫、左胸前挫傷、後頸部肌肉拉傷
    ，系爭車輛幾近全毀。原告依民法第184 條第1 項前段、第
    191 條之2 前段、第188 條、第193 條、第195 條、第196
    條、第213 條之規定得請求被告連帶賠償如下費用：(一)原告
    甲○部分：1.醫療費用：新臺幣（下同）5,110 元；2.交通
    費用：(1)原告甲○原用以代步之系爭車輛因毀損而無法使用
    ，且搭乘大眾交通工具上下班將耗費4 小時以上時間，乃以
    每日1,560 元之車資搭乘計程車上下班共130 日，致支出車
    資202,800 元，扣除原先每日應支出之油費138 元，原告甲
    ○合計受有184,860 元之損害；(2)又原告甲○因受有上開傷
    害而搭乘計程車往來醫院進行醫療、復健，共支出車資
    7,500 元，亦受有損害；3.修理廠車輛保管費：系爭車輛遭
    毀壞後所生紛爭，因被告遲遲不予解決，原告為免日後爭議
    ，乃將系爭車輛置放於維修廠，因此支出保管費（每日200
    元，共130 日）26,000元；4.使用牌照稅及汽車燃料使用費
    ：自94年11月22日起至95年3 月31日止，合計130 日，使用
    牌照稅每期（年）11,230元、汽車燃料使用費每期（年）
    6,210 元，原告甲○共受有6,212 元之損害〔（11,230＋
    6,210） ÷365 ×130 ＝6,212 〕；5.系爭車輛未參加定期
    檢驗所遭罰款：因被告遲遲不解決本件紛爭，致原告無法依
    限參加定期檢驗致遭罰款900 元，原告自得請求賠償；6.工
    作損失：原告原任訴外人台松電器販賣股份有限公司擔任行
    銷管理部門主管，因本案致年度考績不佳，工作績效獎金受
    損，故請求賠償10萬元；7.慰撫金：60萬元；8.時間之浪費
    ：原告需花費時間進行復健，依民法第195 條之規定請求
    13,065元。(二)原告乙○○部分：原告乙○○所有之系爭車輛
    幾近全毀，惟尚非無修復之可能，原告自請求被告回復原狀
    ，且系爭車輛定期更換零件及保養維修，許多內部零件設備
    更換年份並非如同行照所載之年份，故折舊自不得一概而論
    ，又系爭車輛有其特殊安全設計，屢因此獲國際汽車工程界
    大獎，另與系爭車輛同於1997年出廠之同一車款二手車在網
    路上之拍賣價格已達250,800 元，而系爭車輛均按期保養並
    更換零件，則原告請求被告賠償重置費用40萬元，應為合理
    ；(三)綜上原告爰依民法第184 條、第188 條、第196 條、第
    213 條之規定，請求被告回復原狀或賠償原告重新購置費用
    40萬元等語，並聲明：1.先位聲明：被告應連帶給付原告甲
    ○961,587 元，及自起訴狀繕本送達之翌日起至清償日止，
    按週年利率百分之五計算之利息；並應將原告乙○○所有之
    系爭車輛修復至原狀；願供擔保請准宣告假執行。2.備位聲
    明：被告應連帶給付原告甲○961,587 元，及自起訴狀繕本
    送達之翌日起至清償日止，按週年利率百分之五計算之利息
    ；被告應連帶給付原告乙○○40萬元，及自起訴狀繕本送達
    之翌日起至清償日止，按週年利率百分之五計算之利息；願
    供擔保請准宣告假執行。
乙、被告戊○○：系爭車輛價值只剩3 、5 萬元，所以原告不應
    該要求賠償那麼多錢，而且原告受傷的損失也只有3 、5 萬
    元等語資為抗辯，並聲明：駁回原告之訴及其假執行之聲請
    。
丙、被告南昌公司則以：(一)就原告甲○請求部分：1.交通費用部
    分：原告以系爭車輛毀損，改乘計程車上下班，並以計程車
    每日1,560 元車資計算損害，惟原告之請求應係其日常應支
    出之部分，不應藉此轉嫁予被告。次查自中壢至台北搭乘自
    強號火車僅需36分鐘，非如原告所言之2 小時，再者，原告
    以計程車作為其上下班之交通工具，車資相當於原告一日薪
    資，原告以此支出甚鉅之方式，顯係欲藉此令被告負額外之
    責任。且原告僅提出95年3 月10日之計程車車資收據，其餘
    收據並未提出，實非無疑。故原告此部分之請求顯不合理。
    退步言之，縱原告確以計程車為其130 日以來之交通工具，
    惟此係原告將系爭車輛至於修理廠而不積極處理，又因原告
    不合理之請求致雙方無法達成調解，此係原告任其損害擴大
    所致。2.修理廠保管費用：原告既指稱系爭車輛全毀，是系
    爭車輛已無法修復，原告任由系爭車輛置於修車廠而不積極
    處理，致損害擴大，依民法第217 條第1 項之規定，應由原
    告自負其責。3.使用牌照稅及汽車燃料使用費部分：此係使
    用車輛本應繳付之費用，非因由本件事故所生之損害，原告
    自不得請求。4.未驗車罰單：原告就全毀之系爭車輛本即應
    至監理機關辦理報廢手續，原告疏失致系爭車輛應檢驗未檢
    驗而遭罰鍰，亦與本件無涉。5.工作損失部分：原告應舉證
    以實其說。6.時間之浪費：按民法第195 條關於人格法益之
    侵害，需情節重大者，方得請求非財產上之損害，此部分應
    已包括於精神慰撫金之範疇，原告自不得重複請求。(二)原告
    乙○○請求部分：系爭車輛全毀，為不能回復原狀或回復顯
    有重大困難，是縱被告應負修繕之責，亦僅得以金錢賠償其
    損害，而系爭車輛為1997年6 月出廠，至發生事故之日已逾
    8 年，理應扣抵折舊，故系爭車輛市值應僅剩9 萬元。其次
    ，原告以網路二手車賣價做為車輛重置費用之依據，惟自由
    市場本即容許議價，此尚非該物品實際之價格。此外，原告
    雖主張系爭車輛有定期更換零件、保養云云，惟原告並未舉
    證以實其說等語資為抗辯，並聲明：駁回原告之訴及其假執
    行之聲請；如受不利判決，願供擔保請准宣告免為假執行。
丁、得心證之理由：
  一、本件被告經合法通知，未於最後言詞辯論期日到場，核無
      民事訴訟法第386 條各款所列情形，爰依職權為一造辯論
      而為判決。
  二、原告主張被告戊○○係受僱於被告南昌公司，於94年11月
      21日駕駛車號5K-693號之營業大貨車，於國道三號高速公
      路南下61公里800 公尺處，連續撞擊包括原告甲○所駕駛
      之系爭車輛，致原告甲○受有右小腿挫傷併雙手及右膝擦
      傷、雙下肢挫傷並瘀血腫、左胸前挫傷、後頸部肌肉拉傷
      等傷害，系爭車輛係遭損毀等情，為被告所不爭執，堪信
      為真實。按「因故意或過失，不法侵害他人之權利者，負
      損害賠償責任。」、「受僱人因執行職務，不法侵害他人
      之權利者，由僱用人與行為人連帶負損害賠償責任。」民
      法第184 條第1 項前段、第188 條第1 項前段分別定有明
      文。經查被告戊○○所以連續撞擊包括系爭車輛在內之數
      部車輛，係因其駕車欲下交流道時，交流道車輛已有回賭
      現象，待發現危險時，煞車仍反應不及而追撞之故等情，
      業據被告戊○○於警詢時陳述在案（見本院卷第38頁），
      足認被告戊○○駕駛汽車未注意車前狀況並隨時採取必要
      之安全措施，其有過失，應可認定。又因被告之過失行為
      ，致原告甲○受有上開傷害、原告乙○○所有系爭車輛毀
      損而受有損害，則被告之過失行為與原告所受損害間有相
      當因果關係。則原告依上開規定請求被告負連帶賠償損害
      之責任，於法有據。
  三、茲認定原告所受損害如下：
    (一)原告乙○○部分：
    1.按「負損害賠償責任者，除法律另有規定或契約另有訂定
      外，應回復他方損害發生前之原狀。」民法第213 條第1
      項定有明文。準此，損害賠償之方法固以回復原狀為原則
      。惟同法第215 條另規定：不能回復原狀或回復顯有重大
      困難者，應以金錢賠債其損害。是於債務人不能回復原狀
      或原狀之回復顯有重大困難時，自應使債務人得以金錢賠
      償債權人之損害。
    2.原告乙○○固主張系爭車輛尚得回復原狀等語，惟依原告
      提出系爭車輛遭撞擊後所拍攝照片以觀，系爭車輛行李箱
      已經全毀，車身嚴重扭曲變形，大樑穿出引擎室（見本院
      卷第8 頁），顯無從回復其原狀。準此，原告乙○○主張
      系爭車輛得回復原狀並請求被告應回復系爭車輛之原狀乙
      節，即屬無據。
    3.原告乙○○主張系爭車輛有特殊安全設計且均定時保養、
      更換零件，其重置費用為40萬元等情，為被告否認。按「
      法院為判決時，應斟酌全辯論意旨及調查證據之結果，依
      自由心證判斷事實之真偽。但別有規定者，不在此限。當
      事人已證明受有損害而不能證明其數額或證明顯有重大困
      難者，法院應審酌一切情況，依所得心證定其數額。」民
      事訴訟法第222 條第1 項、第2 項定有明文。經查，原告
      乙○○主張其因系爭車輛毀損而受有損害乙節，為被告所
      不爭執，應認原告乙○○已經證明受有損害。而關於所受
      損害金額，原告乙○○、被告南昌公司固分別提出網路拍
      賣資料及汽車同業公會關於與系爭車輛同年份出廠之同一
      車款市價資料，各主張該年份出廠之該車款二手車殘值為
      25.8萬元及9 萬元（見本院卷第136 頁、第124 頁）。惟
      相同車廠於同年份出廠之同一車款於使用一段時間後，縱
      於同一時間出售，將因原使用者之使用習慣、使用是否頻
      繁、係經常用於長途或常作短程使用、是否定期保養及車
      輛係置放於車庫抑或無遮蔽物處等情況不同，其出售價格
      亦有所不同。是縱認兩造所提出之上開資料均為真正，亦
      不能據以認定系爭車輛之殘值；另原告乙○○所主張系爭
      車輛有特殊安全設計等特色及經定期保養等情事，雖與系
      爭車輛之殘值有關，惟該等情事僅係決定系爭車輛殘值之
      因素之一，亦無從據此認定系爭車輛之殘值；又系爭車輛
      既已全毀，亦無從期待得以鑑定方式確定其價值。本院爰
      依上開規定斟酌系爭車輛之品牌形象、出廠年份汽車同業
      公會所提供之市價資料及確經定期保養（見本院卷第137
      頁至第138 頁）等一切情事，認為系爭車輛於本件侵權行
      為發生時之殘值應以20萬元為適當。準上，原告乙○○主
      張其所受損害在上開金額範圍為可採；逾上開範圍部分，
      不能採信。
    (二)原告甲○部分：
    1.醫療費用：原告甲○主張其因受有上開傷害而支出醫療費
      用5,110 元乙節為被告所不爭執，堪信為真實。
    2.交通費用之支出：
    (1)原告甲○主張其因無法使用系爭車輛致每日以1,560 元之
      車資搭計程車上下班共130 日，受有202,800 元之損害乙
      節，為被告否認。經查，依原告甲○提出其於94年12月份
      之月薪資總額為53,864元（49,592＋4,272 ＝53,864），
      平均日薪僅為1,795 元（53,864÷30＝1,795 ，元以下四
      捨五入），則原告甲○竟於長達4 個月之期間以幾近其日
      薪之87﹪（1,560 ÷1,795 ≒0.87）作為交通費用，已屬
      不合常理；另原告甲○就其支出上開計程車資僅能提出95
      年3 月10日之支出收據，惟原告甲○若確實以搭計程車方
      式上下班，則以其係經常性且搭乘時日長達4 個月以上，
      照理應以包月等固定僱用同一公司之計程車搭乘，縱或不
      然，則以其支出車資金額達7 、8 百元，要求計程車司機
      或其公司開立收據，應均非難事，乃原告甲○竟僅能提出
      其中一日之收據，則原告甲○之上開主張尚難遽採。原告
      甲○雖又主張其若以搭乘大眾交通工具方式上下班，其將
      花費4 個小時以上時間，且交通費用加上耗費時間所受損
      害，合計為1,670 元，已超過計程車資，是原告搭乘計程
      車上下班應屬合理云云。惟原告甲○之上開主張縱認為真
      ，亦僅能推論原告甲○可能捨大眾運輸工具而利用其他較
      不花費時間之交通工具而已，尚不足以推定其確係全程搭
      乘計程車上下班而支出每日1,560 元之計程車資。此外，
      原告甲○並未聲明其他證據供本院斟酌，則原告甲○主張
      其因搭乘計程車上下班而支出202,800 元之計程車資乙節
      ，即非可採。
    (2)原告甲○主張其因搭乘計程車往返醫院就醫等而支出車資
      合計7,500 元乙節，亦為被告否認。而原告甲○並未舉證
      以實其說，自難採信。
    3.車輛保管費：原告甲○主張其其因系爭車輛遭毀損而將車
      輛置於維修廠保管，支出保管費26,000元乙節，為被告所
      不爭執，堪信為真實。被告固以前詞置辯，惟本件侵權行
      為發生後，兩造就原告所受損害之賠償，無法即為解決，
      則原告為保全其證據而支出保管費將系爭車輛置於維修廠
      保管，係為保護其權利之正當行為，尚難謂係本項損害發
      生之共同原因，則被告主張依民法第217 條規定，應免除
      被告之責任而由原告負全責云云，即非可採。從而，原告
      甲○主張其受有本項損害26,000元乙節，應為可採。
    4.使用牌照稅及汽車燃料使用費：原告甲○主張其受有支出
      使用牌照稅及汽車燃料使用費之損害6,212 元，為被告否
      認。
    (1)按「使用牌照稅於每年四月一日起一個月內一次徵收。但
      營業用車輛按應納稅額於每年四月一日及十月一日起一個
      月內分二次平均徵收。主管稽徵機關於開徵使用牌照稅前
      ，應填發使用牌照稅繳款書送達交通工具所有人或使用人
      ，並將各類交通工具應納之稅額及徵稅起迄日期分別公告
      之。」、「汽車燃料使用費，營業車於每年三月、六月、
      九月、十二月分季徵收；自用車於每年七月一次徵收；機
      器腳踏車於每二年換發行車執照時一次徵收二年。」、「
      汽車所有人應依規定按期繳納汽車燃料使用費，如未依繳
      納再次通知書所定期限繳納汽車燃料使用費者，依公路法
      第七十五條之規定，處新臺幣三百元以上三千元以下罰鍰
      ，並停止其辦理車輛異動或檢驗。前項罰鍰經限期繳納，
      屆期仍未繳納者，依公路法第七十八條之規定依法移送強
      制執行。經徵機關於開徵各期汽車燃料使用費前，除分別
      將應繳汽車燃料使用費通知書寄發汽車所有人外，並將開
      徵起迄日期公告之。」使用牌照稅法第10條、汽車燃料汽
      車燃料使用費徵收及分配辦法第5 條、第11條第1 項分別
      定有明文。準上規定可知使用牌照稅之繳納義務人為汽車
      所有人或使用人，汽車燃料使用費繳納義務人則為汽車所
      有人，本件系爭車輛所有人為原告乙○○，原告甲○又未
      主張、證明其係本於使用人身份繳納系爭車輛之使用牌照
      稅，則其主張受有繳納本件使用牌照稅及汽車燃料使用費
      之損害，尚難遽採。
    (2)次依汽車燃料使用費徵收及分配辦法第6 條第1 項第4 款
      規定，汽車因故停駛者，應辦妥報停手續，並將欠繳費額
      繳清至申辦報停前一日止，如已繳足當季（年）費額者，
      其溢繳部分，可按日計算退費；復駛時，自復駛登記日起
      徵。是系爭車輛因遭毀損而無法使用時，原告乙○○本應
      依法辦妥報停手續而收回其溢繳之燃料使用費，則縱認原
      告受有溢繳汽車燃料使用費之損害，亦係其怠於依法辦理
      所致，與被告戊○○之過失行為無因果關係。
    (3)復按「交通工具所有人或使用人對已領使用牌照之交通工
      具，不擬使用者，應向交通管理機關申報停止使用，其已
      使用期間應納稅額，按其實際使用期間之日數計算之；恢
      復使用時其應納稅額，按全年稅額減除已過期間日數之稅
      額計算之。交通工具未經所有人或使用人申報停止使用者
      ，視為繼續使用，仍應依法課徵使用牌照稅。」使用牌照
      稅法定有明文。準此，縱使交通工具因遭毀損等原因致不
      能使用，但除交通工具所有人或使用人依法申報停止使用
      外，仍應依法繳納使用牌照稅。而本件原告甲○並未主張
      、證明因另購置車輛等因素而重複繳納其所主張上開期間
      之使用牌照稅，則其主張受有繳納使用牌照稅之損害乙節
      ，亦非可採。
    5.未定期驗車所受罰款：原告甲○主張系爭車輛未依限參加
      定期檢驗致遭罰款900 元乙節，已提出通知單一紙為證，
      堪信為真實。惟依該通知單記載，受罰之人係車主即原告
      乙○○，則原告甲○主張其受有損害，即非可採。
    6.工作損失：原告甲○主張其因受本件影響致年度考績不佳
      ，績效獎金因此受影響乙節，為被告否認。原告甲○並未
      舉證證明該有利於己之事實，則其主張因此受有10萬元之
      損害乙節，自非可採。
    7.時間之損害：原告主張其因受有上開傷害致花費時間進行
      復健，因此受有以該復健時間按其正常工作時間外應領工
      資計算之損害即13,065元乙節，亦為被告否認。經查因身
      體遭受他人不法侵害，致不能進行平日之活動，或因住院
      、醫療期間感覺浪費時間，造成精神上痛苦，因此受有非
      財產上之損害者，應得依民法第195 條規定請求賠償相當
      之金額（慰撫金）。準此，本件原告甲○主張其因進行復
      健而浪費時間所受之損害，自應併入其主張慰撫金之請求
      一併考量其所得請求賠償之金額，乃原告甲○將上開損害
      獨立於慰撫金之請求，主張按上開方式計算其損害，自屬
      無據。
    8.慰撫金：原告甲○因被告戊○○之侵權行為致受有上開傷
      害，並進行達3 個月期間之治療及復健，其主張受有精神
      上之苦痛乙節，應為可採。又被告戊○○為國中學歷、係
      職業大貨車駕駛人，被告南昌公司則經營貨運業，本院斟
      酌原告甲○所受傷害及因此進行醫療、復健所受痛苦、被
      告戊○○侵權行為之態樣及被告之學歷、經濟狀況等一切
      情事，認為原告甲○所得請求賠償之金額以25萬元為適當
      ，逾此範圍之請求實屬過高，不能准許。
    9.綜上，應認原告甲○所受損害合計為281,110 元（5,110
      ＋26,000＋250,000＝281,110）。
  四、綜上，原告甲○、乙○○依侵權行為之法律關係請求被告
      連帶賠償原告甲○、乙○○各281,100 元、20萬元部分，
      於法有據；逾上開範圍之請求，均無理由。
  五、次按給付無確定期限者，債務人於債權人得請求給付時，
      經其催告而未為給付，自受催告時起，負遲延責任。其經
      債權人起訴而送達訴狀，或依督促程序送達支付命令，或
      為其他相類之行為者，與催告有同一之效力；遲延之債務
      ，以支付金錢為標的者，債權人得請求依法定利率計算之
      遲延利息；應付利息之債務，其利率未經約定，亦無法律
      可據者，週年利率為百分之五，為民法第229 條第2 項、
      第233 條第1 項前段、第203 條所明定。本件係屬侵權行
      為損害賠償之債，自屬給付無確定期限者；又係以支付金
      錢為標的，則依上揭法律規定，原告就被告應連帶給付之
      上開金額，請求自起訴狀繕本送達之翌日即95年4 月14日
      起至清償日止，按法定利率即週年利率百分之五計算利息
      ，於法有據。
  六、從而，原告甲○、乙○○依侵權行為之法律關係，各請求
      被告應連帶給付原告甲○281,110 元、原告乙○○20萬元
      ，及均自95年4 月14日起至清償日止，按週年利率百分之
      五計算之利息部分為有理由，應予准許；逾上開金額之請
      求為無理由，應予駁回。
  七、本件判決所命被告連帶給付原告之金額未逾50萬元，依民
      事訴訟法第389 條第1 項第5 款規定，應依職權宣告假執
      行，是就此部分，原告雖陳明願供擔保請求宣告假執行，
      惟應認其僅係促請本院為上開宣告假執行職權之發動而已
      ，應由本院依職權為假執行之宣告，而被告南昌公司就此
      部分陳明願供擔保聲請宣告免為假執行，核無不合，本院
      爰依其聲請酌定相當之擔保金額准許之，並另依職權宣告
      被告戊○○如預供相當之金額為擔保亦得免為假執行；原
      告其餘假執行之聲請，因訴之駁回而失所依據，不予准許
      。
戊、訴訟費用負擔之依據：民事訴訟法第79條、第85條第2項。
中　　華　　民　　國　　96　　年　　2 　　月　　27　　日
                  民事第三庭  法  官  林望民
上列為正本係照原本作成
如對本判決上訴，須於判決送達後20日內向本院提出上訴狀
中　　華　　民　　國　　96　　年　　2 　　月　　27　　日
                              書記官  曾建中
